臺灣嘉義地方法院民事裁定
111年度消債職聲免字第13號
債  務  人  王冠翔  
債  權  人  遠東國際商業銀行股份有限公司

法定代理人  周添財  


債  權  人  固德資產管理顧問股份有限公司

法定代理人  王吳貴妹


債  權  人  億豪管理顧問股份有限公司

法定代理人  王子德  


債  權  人  中華電信股份有限公司個人家庭分公司

法定代理人  蘇添財  


債  權  人  馨琳揚企管顧問有限公司


法定代理人  唐明良  


債  權  人  裕富數位資融股份有限公司

法定代理人  許國興  



債  權  人  裕邦信用管理顧問股份有限公司

法定代理人  陳載霆  



債  權  人  和潤企業股份有限公司

法定代理人  田天明  
上列債務人間因消費者債務清理事件免責事件，本院裁定如下：
    主  文
債務人王冠翔應予免責。
    理  由
壹、按法院為終止或終結清算程序之裁定確定後，除別有規定外
　　，應以裁定免除債務人之債務，消費者債務清理條例（下稱
    消債條例）第132條定有明文。次按法院裁定開始清算程序
    後，債務人有薪資、執行業務所得或其他固定收入，扣除自
    己及依法應受其扶養者所必要生活費用之數額後仍有餘額，
    而普通債權人之分配總額低於債務人聲請清算前2年間，可
    處分所得扣除自己及依法應受其扶養者所必要生活費用之數
    額者，法院應為不免責之裁定。但債務人證明經普通債權人
    全體同意者，不在此限；債務人有下列各款情形之一者，法
    院應為不免責之裁定。但債務人證明經普通債權人全體同意
    者，不在此限：一、於7年內曾依破產法或本條例規定受免
    責。二、故意隱匿、毀損應屬清算財團之財產，或為其他不
    利於債權人之處分，致債權人受有損害。三、捏造債務或承
    認不真實之債務。四、聲請清算前2年內，因消費奢侈商品
    或服務、賭博或其他投機行為，所負債務之總額逾聲請清算
    時無擔保及無優先權債務之半數，而生開始清算之原因。五
　　、於清算聲請前1年內，已有清算之原因，而隱瞞其事實，
    使他人與之為交易致生損害。六、明知已有清算原因之事實
　　，非基於本人之義務，而以特別利於債權人中之一人或數人
    為目的，提供擔保或消滅債務。七、隱匿、毀棄、偽造或變
    造帳簿或其他會計文件之全部或一部，致其財產之狀況不真
    確。八、故意於財產及收入狀況說明書為不實之記載，或有
    其他故意違反本條例所定義務之行為，致債權人受有損害，
    或重大延滯程序。消債條例第133條、第134條亦分別著有規
    定。故除有消債條例第133條、第134條所定不予免責之情形
    外，於法院為終止或終結清算程序之裁定確定後，原則上即
    應裁定免責。查：
一、債務人前向本院聲請清算，經本院以110年度消債清字第22
    號民事裁定自民國111年1月3日上午10時起開始清算程序。
    嗣經本院司法事務官以110年度司執消債清字第19號（下稱
    清算執行卷）進行清算程序，惟因債務人名下僅有機車1輛
    、汽車1輛及郵局存款新臺幣（下同）9元等財產，名下保險
    均已失效而無任何具有保單價值之商業保單，有中華郵政股
    份有限公司義竹郵局陳報狀、中國信託商業銀行股份有限公
    司111.3.25函暨所附資料、債務人提出之全國財產稅總歸戶
    財產查詢清單、中國信託銀行存摺影本、機車照片（清算執
    行卷標籤附件4）、中華民國人壽保險商業同業公會「保險
    業通報作業資訊系統」資料查詢結果回覆書暨保險業通報作
    業資訊系統資料查詢結果表、公路監理電子閘門資料、汽車
    新領牌照登記書（清算執行卷標籤附件2）等附於清算執行
    卷可證。而債務人名下機車（N6C-196）為2006年出廠，經
    機車行估為無價值，名下汽車則出廠逾23年，據債務人稱約
    8年前交資源回收報廢處理，係因欠稅而仍顯示於國稅資料
    財產清單上，並提出法務部行政執行署執行命令作為欠稅證
    明，且查債務人名下汽車牌照已於104年10月26日逾檢註銷
    ，亦有汽車牌照登記書附於清算執行卷（標籤附件2）可憑
    ，堪認無殘餘價值，亦無變價實益及清算價值。至債務人名
    下郵局存款餘額僅9元，已低於金融機構手續費，亦無清算
    價值，本件實際上無可供處分之清算財團，有清算財團之財
    產不敷清償消債條例第108條各款所定財團費用及債務，顯
    無進行清算程序之實益，本院司法事務官遂於111年6月9日
    以110年度司執消債清字第19號民事裁定終止前開清算程序
    ，並於111年7月6日確定在案等事實，業經本院調取前開各
    卷宗核閱無誤，自堪信為真實。
二、關於債務人有無消債條例第133條所定應為不免責之情形：
(一)債務人向本院聲請清算時主張其受僱他人於超商擔任店員，
    每月收入平均約24,000元，本院參酌債務人聲請清算時提出
    之財產及收入狀況說明書、財政部南區國稅局新營分局108
　　、109年度綜合所得稅各類所得資料清單、勞工保險被保險
    人投保資料查詢表、在職證明書及薪資明細表，與清算卷附
    之稅務電子閘門財產所得調件明細表等文書，認債務人主張
    每月收入平均約24,000元為可採，堪認債務人於法院裁定開
    始清算後，有薪資、執行業務所得或其他固定收入。
(二)而債務人每月生活支出經本院認定依衛生福利部公告之110
    年度臺灣省最低生活費1.2倍即15,946元計算，另債務人需
    單獨負擔母親，每月亦依衛生福利部公告之110年度臺灣省
    最低生活費1.2倍即15,946元計算扶養費，故債務人每月需
    支出自己及依法應受其扶養者所必要生活費用數額為31,892
    元，則以債務人經本院裁定開始清算後，每月固定收入平均
    約24,000元，扣除其自己及依法應受其扶養者所必要生活費
    用之數額即31,892元後並無餘額，已不符消債條例第133條
    「於清算程序開始後債務人有薪資、執行業務所得或其他固
    定收入，扣除自己及依法應受其扶養者所必要生活費用之數
    額後仍有餘額」之要件，從而，債務人並無消債條例第133
    條之不免責事由。
三、關於債務人有無消債條例第134條所定應為不免責之事由：
(一)債務人已提出債權人清冊及財團法人金融聯合徵信中心債務
    清理條例前置協商專用債權人清冊等陳報積欠裕融企業股份
    有限公司等債權人債務（見調解卷與清算卷），復經債權人
    陳報債權在卷（見調解卷與清算卷及消債執行卷），另參酌
    本院司法事務官111年2月16日所編造之債權表（見消債執行
    卷），並無債務人捏造債務或承認不真實之債務，且經本院
    司法事務官將債權表送達各債權人表示意見，均無任何債權
    人表示異議，有本院民事執行處111年2月18日函文及送達證
    書附於清算執行卷可稽。
(二)依本院司法事務官所編造之債權表與其餘卷證，債務人積欠
    各債權人之債務，亦非聲請清算前2年內因消費奢侈商品或
    服務、賭博或其他投機行為致財產顯然減少或負擔過重之債
    務，而生開始清算之原因。
(三)此外，本院亦查無債務人有何構成消債條例第134條其他各
    款所規定之應不免責事由，是本院認債務人並無消債條例第
    134條各款所定不免責事由之存在。
貳、綜上所述，債務人經法院為開始清算，嗣經法院裁定終止清
    算程序之裁定確定，復經本院通知債務人及債權人就債務人
    是否應予免責到場陳述意見或以書面表示意見後，經調查結
    果，債務人核無消債條例第133條或第134條各款所定應不予
    免責之情事，則依前開說明，爰裁定本件債務人應予免責。
中　　華　　民　　國　　111 　年　　8 　　月　　29　　日
                  民事第二庭  法　官　陳卿和
上正本係照原本作成。
對本裁定抗告，應於裁定送達後10日內向本院提出抗告狀（應附
繕本），並繳納抗告費新臺幣1,000元。
中　　華　　民　　國　　111 　年　　8 　　月　　29　　日
                              書記官　黃亭嘉